最高法院刑事判決　　　　　　　　　　　　　　　　八十八年度台非字第一二三號
　　上訴人　最高法院檢察署檢察總長
　　被　告　甲○○
右上訴人因被告竊盜案件，對於台灣高等法院中華民國八十七年八月二十五日第二審
確定判決（八十七年度上易字第二五九七號，起訴案號：台灣台北地方法院檢察署八
十六年度偵字第九九○一號），認為違法，提起非常上訴，本院判決如左：
    主  文
原判決關於違背法令部分撤銷。
    理  由
非常上訴理由稱：「按判決不適用法則或適用不當者，為違背法令，刑事訴訟法第三
百七十八條定有明文。本件台灣高等法院八十七年度上易字第二五九七號確定判決，
駁回被告甲○○竊盜案件，對台灣台北地方法院八十六年度易字第四二一九號判決之
上訴。惟查第一審台北地方法院之判決，其事實為(一)、甲○○於八十六年四月二十二
日三時三十分許，在台北縣中和市○○路、景興街口金太陽餐廳前，竊取姚敦德所有
引擎號碼一八八六二號ＫＯＭＡＴＳＵ型挖土機一輛，吊放於甲○○所駕駛車號ＧＰ
１２１６（舊車號為ＧＬ１７０００）平板式大貨車上。復於同日三時四十五分許，
在台北縣中和市○○路五一八號前，竊取黃少濤所有引擎號碼７９０８５號現代１３
００ＨＤ型鏟土機一輛，吊放於前開平板大貨車上。(二)、甲○○另意圖為自己不法之
所有，於八十六年四月十九日凌晨三時許，在台北縣中和市○○路○段一七七號前，
竊取東鴻建設股份有限公司所有，由李瑞麟駕駛之豐田牌鏟土機一台（噴有ＴＨ字樣
），故判決主文宣告甲○○共同連續竊盜。而台灣高等法院八十七年度上易字第二五
九七號駁回甲○○上訴之判決，其事實為：甲○○於八十六年四月十九日凌晨三時許
，在台北縣中和市○○路○段一七七號前，以其所有貨運上之吊具為工具竊取東鴻建
設股份有限公司所有，由李瑞麟駕駛之豐田牌鏟土機一台（噴有ＴＨ字樣），又於同
年四月二十二日三時三十分許，與吳正吉及姓名不詳之成年男子，共同基於意圖為自
己不法所有之概括犯意，在台北縣中和市○○路、景興街口金太陽餐廳前，竊取姚敦
德所有引擎號碼一八八六二號ＫＯＭＡＴＳＵ型挖土機一輛。復於同日三時四十五分
許，在台北縣中和市○○路五一八號前，竊取黃少濤所有引擎號碼７９０８５號現代
１３００ＨＤ型鏟土機一輛。核該駁回上訴之確定判決與第一審法院之判決所認定之
事實，既有所不同，自應將原判決撤銷改判，乃原確定判決法院竟批准原第一審法院
判決主文而駁回上訴，此其違誤者一。其次確定判決自行認定之犯罪事實中甲○○與
吳正吉及不詳姓名、年籍之成年男子共同竊盜挖土機部分，顯為觸犯刑法第三百二十
一條第一項第四款之罪，原確定判決亦未撤銷第一審判決，改依上開法條自為判決，
而仍批准第一審法院依同法第三百二十條第一項所為之判決而駁回被告之上訴，自有
判決不適用法令之違法，案已確定，爰依刑事訴訟法第四百四十一條、第四百四十三
條提起非常上訴，請撤銷原確定判決，以資糾正。」
本院按第二審法院認為上訴雖無理由，而第一審判決不當或違法者，仍應將第一審判
決經上訴之部分撤銷，就該案件自為判決，刑事訴訟法第三百六十九條第一項前段定
有明文。又判決不適用法則或適用不當者，為違背法令，同法第三百七十八條亦規定
甚明。本件第一審台灣台北地方法院八十六年度易字第四二一九號判決事實欄記載被
告甲○○與吳正吉（另案審理）及不詳姓名之成年男子共同基於意圖為自己不法所有
之概括犯意，於民國八十六年四月二十二日三時三十分許，在台北縣中和市○○路、
景興街口金太陽餐廳前，竊取姚敦德所有之挖土機一輛；又於同日三時四十五分許，
在同市○○路五一八號前，竊取黃少濤所有之鏟土機一輛。被告另意圖為自己不法之
所有，於同年月十九日三時許，在台北縣中和市○○路○段一七七號前，竊取東鴻建
設股份有限公司所有之鏟土機一輛。台灣高等法院八十七年度上易字第二五九七號原
確定判決事實欄記載被告係基於概括犯意而為上開先後三次竊盜行為，乃認第一審之
認定事實不當，竟未依法撤銷第一審判決自為判決，仍予維持，顯屬違法。又依原確
定判決事實欄記載，被告上開竊取姚敦德所有之挖土機一輛及竊取黃少濤所有之鏟土
機一輛，係與吳正吉及不詳姓名之成年男子共同為之，應成立刑法第三百二十一條第
一項第四款之加重竊盜罪，原確定判決未將第一審依刑法第三百二十條第一項論處被
告罪刑之判決撤銷，自為適法之判決，亦有判決不適用法則及適用法則不當之違法。
案經確定，非常上訴意旨執以指摘，洵有理由。惟因原判決尚非不利於被告，故僅將
原判決關於違背法令部分撤銷，以資糾正。
據上論結，應依刑事訴訟法第四百四十七條第一項第一款前段，判決如主文。
中      華      民      國    八十八    年      五      月     十三     日
                              最高法院刑事第九庭
                                  審判長法官  林  永  茂
                                        法官  陳  宗  鎮
                                        法官  劉  介  民
                                        法官  呂  潮  澤
                                        法官  黃  正  興
      右正本證明與原本無異
                                              書  記  官
中      華      民      國    八十八    年      五      月     十八     日
